臺灣臺南地方法院臺南簡易庭民事判決
111年度南小字第1024號
原      告  施振翮  

訴訟代理人  麥玉煒律師
被      告  林雅芬  
上列當事人間請求侵權行為損害賠償事件，經本院於民國111年8
月31日言詞辯論終結，判決如下：
    主  文
原告之訴駁回。
訴訟費用新臺幣1,000元由原告負擔。
     事實及理由
一、原告起訴主張：
  ㈠原告於民國109年7月14日上午9時20分許，騎乘車牌號碼000-
    000號重型機車，沿臺南市永福路行駛，行經臺南市○○街000
    號前，闖紅燈違規右轉南寧路，適被告駕駛車牌號碼000-00
    00號小客車，沿臺南市南寧路駛至南寧路與永福路交叉路口
    ，見原告紅燈右轉，心生不滿，於通過十字路口，準備進入
    南寧街時，對已靠右行駛於南寧街之原告長按喇叭，於被告
    駕駛之車輛超越原告所騎乘機車之際，被告竟基於公然侮辱
    之犯意，於不特定人皆可共見共聞之街道上，以「我幹你娘
    咧」之穢語辱罵原告，此部分之事實業經臺灣臺南地方法院
    110年度易字第277號刑事案件當庭勘驗屬實。
  ㈡事發時，被告年約50歲，正值壯年，原告則係緩慢騎乘機車
    ，外觀明顯即可判斷為老翁之人，雖原告交通違規在先，然
    對被告之交通安全並未造成危害，被告對原告之違規行為，
    依法僅能以事後檢舉方式向警察機關提出舉報，並無在不特
    定人得共見共聞之街道上對原告辱罵「我幹你娘咧」之權利
    ，被告得理不饒人，不思敬老尊賢，故意於原告機車旁大聲
    鳴按喇叭示威，再以穢語「我幹你娘咧」辱罵原告，衡諸一
    般社會大眾之理解，上開詞彙乃富有侵略性之罵人俗語，有
    輕蔑、貶抑對方之意。被告當眾以上開詞彙辱罵原告，足令
    原告感到難堪，客觀上更足以貶損原告之人性尊嚴，並傷及
    原告在社會上之聲望、評價，應屬故意侵害原告之名譽，致
    原告受有名譽上及精神上之損害，為此提起本件訴訟，依民
    法第184條、第195條第1項規定，請求被告賠償精神慰撫金
    新臺幣(下同)60,000元等語。
  ㈢並聲明：
  1.被告應給付原告60,000元，及自起訴狀繕本送達翌日起至清
    償日止，按週年利率百分之5計算之利息。
  2.訴訟費用由被告負擔。
  3.請依職權宣告假執行。
二、被告抗辯：
  ㈠「我幹你娘咧」是伊姪子當時的口頭禪，伊因此受到影響，
    事發當時，原告違規行為致伊受驚嚇，才會脫口說出上開言
    詞，且伊只是在車內發洩私人情緒，沒有針對任何人。伊在
    車內講話，沒有影響到他人，被告應提出伊車窗有打開之證
    據。伊高中肄業，現照顧失智母親，沒有工作，財產均為繼
    承取得等語。
  ㈡並聲明：
  1.原告之訴駁回。
  2.訴訟費用由原告負擔。　 
三、得心證之理由：
　㈠經查，原告於109年7月14日上午9時20分許，騎乘機車，沿臺
    南市永福路行駛，途經永福路與南寧路交叉路口處，闖紅燈
    違規右轉入南寧路，適被告駕駛車輛，沿臺南市南寧路行駛
    至上開交叉路口，見原告紅燈右轉，即對原告長按喇叭，並
    在車內咒駡稱「我幹你娘咧」等情，為兩造所不爭執，核與
    本院刑事庭勘驗被告車輛內裝置之行車紀錄器影像所製作勘
    驗筆錄相符(見本院110年度易字第277號原告涉犯侮辱罪之
    刑事卷宗第101頁，下稱刑事案件)，此部分事實，堪信為真
    實。
　㈡原告雖主張被告當時開啟車窗對其辱駡「我幹你娘咧」云云
    ，為被告否認。經查，被告於109年7月14日向警方提告原告
    涉犯公然侮辱罪行，第一次警詢即表示原告紅燈右轉，伊嚇
    一跳，所以在車內駡「我幹你娘咧」，當時車窗並沒有搖下
    來等語；復於109年7月29日第二次警詢時，亦表示在車內駡
    「我幹你娘咧」時，當時車子是密閉的，沒有開車窗等語；
    對應原告於109年8月6日第一次警詢時稱：「我聽到她駡『幹
    你娘』，聽到後我當時默認，我就繼續騎車行進，行走一段
    路後對照忽然間她在快車道緊急煞車，然後我機車有輕輕碰
    撞到她車的後保險桿，之後我騎到她的車右側，【她開了副
    駕駛座車窗】，因為她行進間緊急煞車的關係讓我產生危險
    狀況，所以我就駡她『幹你祖嬤』。(問：當時告訴人林雅芬
    駡你『幹你娘』，車窗有無開啓？)應該有開啓車窗，因為她
    駡得很大聲很清楚。」等語(見刑事案件警卷第2-8頁)，由
    此可知，被告於警詢時即一再強調，在車內咒駡時，並未開
    啟車窗。另原告卻表示，兩車擦撞後，原告騎車行至被告駕
    駛車之右側車身時，被告才開啟副駕駛座車窗，
　　原告遂對被告辱駡，而對警察詢問被告咒駡原告時，車窗是
    否處於開啟狀態，原告並未表示有目睹當時車窗係屬開啟，
    而是因為被告駡得很大聲，所以主觀推論當時車窗應屬開啟
    狀態，足證原告主張被告開啟車窗對其辱駡云云，尚有疑異
    ，並非全然可信。此外，原告復未提出其他證據以證明被告
    係開車窗侮駡原告，則其主張被告於不特定人皆可共見共聞
    之街道上，公然辱駡原告，自不足採信。是認被告於上開時
    、地，應係處於自駕之封閉車輛內駡「我幹你娘咧」，堪以
    認定。
　㈢按因故意或過失，不法侵害他人之權利者，負損害賠償責任
    ；不法侵害他人之身體、健康、名譽、自由、信用、隱私、
    貞操，或不法侵害其他人格法益而情節重大者，被害人雖非
    財產上之損害，亦得請求賠償相當之金額，民法第184條第1
    項前段、第195條第1項前段分別定有明文。復按民法上名譽
    權之侵害非即與刑法之誹謗罪相同，名譽有無受損害，應以
    社會上對個人評價是否貶損作為判斷之依據（最高法院90年
    台上字第646號判決意旨參照）。是所謂名譽權受損，非單
    依被害人主觀之感情加以判斷，而應依社會客觀之評價判定
    。揆諸上開說明，名譽權之侵害必須為行為人出於故意或過
    失意圖散布於眾或使第三人知悉其事，而造成他人客觀上之
    社會評價受貶損，始足當之。而行為人之言詞是否屬足以貶
    損他人評價之行為，應參酌行為人之動機、目的、智識程度
    、慣用之語言、當時所受之刺激、所為之用語、語氣、內容
    及連接之前後文句觀之，倘行為人僅基於一時氣憤而為不適
    當之言詞，而未對他人在社會上之客觀評價造成減損，縱主
    觀上造成他人之不快，亦不應使行為人負損害賠償之責任。
    查，被告係因駕車行駛進入交岔路口時，見原告於該交岔路
    口處騎乘機車闖紅燈違規右轉，危及行車安全，一時氣憤而
    在自駕之封閉車輛內駡「我幹你娘咧」，乃就其自身經歷及
    感受為情緒紓發，並無意圖散布於眾或使第三人知悉，縱使
    尖酸刻薄，使行經被告車旁之原告聽聞，令原告心生不快，
    依上開說明，自難認被告所為，已侵害原告之名譽權。故原
    告主張被告侵害其名譽權，應負損害賠償責任，並無理由。
四、綜上所述，原告依侵權行為之法律關係，請求被告賠償60,0
    00元及自起訴狀繕本送達翌日起至清償日止，按週年利率百
    分之5計算之利息，為無理由，應予駁回。
五、本件事證已臻明確，兩造其餘攻擊防禦方法及所提證據，經
    本院斟酌後，核與判決結果不生影響，爰不逐項論述，併此
    敘明。
六、訴訟費用負擔之依據：民事訴訟法第78條。　　
中　　華　　民　　國　　111 　年　　9 　　月　　14　　日
  　　　　　　　　臺灣臺南地方法院臺南簡易庭　　　　　
                      法  官   田幸艷
以上正本證明與原本無異。
如不服本判決，應於送達後廿日內，向本院提出上訴狀並表明上
訴理由，如於本判決宣示後送達前提起上訴者，應於判決送達後
廿日內補提上訴理由書（須附繕本）。
對於小額程序之第一審判決之上訴，非以其違背法令之理由，不
得為之。且上訴狀內應記載表明（一）原判決所違背之法令及其
具體內容。（二）依訴訟資料可認為原判決有違背法令之具體事
實者。　　　　　　　　　　　　　　　　　
中　　華　　民　　國　　111 　年　　9 　　月　　14　　日
                      書記官   林幸萱